臺灣高等法院臺中分院刑事判決
110年度上訴字第1619號
上  訴  人  臺灣臺中地方檢察署檢察官
被      告  許桂穎


選任辯護人  劉思顯律師
            郭瓊茹律師（於民國110年9月23日辯論終結後解除
            委任）
上列上訴人因被告偽造文書案件，不服臺灣臺中地方法院109年
度訴字第1149號中華民國110年3月17日第一審判決（起訴案號：
臺灣臺中地方檢察署109年度偵字第5132號），提起上訴，本院
判決如下：
    主  文
上訴駁回。
    理  由
一、本案經本院審理結果，認第一審判決對被告許桂穎為無罪之
    諭知，核無不當，應予維持，並引用第一審判決書記載之理
    由（如附件）。　　
二、檢察官上訴意旨固略以：㈠被告於民國106年10月間向告訴人
    陳○○借款新臺幣（下同）170萬元，因告訴人要求被告必須
    提供連帶保證人，被告乃將其制作自己書寫簽名、蓋章及按
    指印已完成之本案借貸證明交付予告訴人，以供證人莊○○連
    帶保證擔保返還借款之用，當時證人莊○○不在場，業據告訴
    人於偵訊及原審審理時證述明確，互核前後證述内容一致。
    ㈡本案借貸證明立約書人欄後方手寫「莊○○」之簽名、印文
    各1枚及指印3枚之字體細緻，同為顏色，顯與手寫其他字體
    及顏色均不相同，衡諸常情，難認無異。㈢證人莊○○於偵訊
    具結證稱：「（問：提示告訴人所提之文書影本，有無看過
    這份文書？）是陳○○找我時，我才知道有這件事，上面的簽
    名及指印都不是我的。」、「（問：你有口頭上答應過許桂
    穎擔任她對陳○○債務的連帶保證人？）2年多前，許桂穎有
    打電話跟我講她要跟人家借錢，需要作保，我當時聽不太清
    楚，我之前有幫許桂穎擔任保證人，因為我聽不太清楚，我
    有說讓她處理就好，但我不知道是針對陳○○的借款這一肇。
    於許桂穎打電話給我之後的隔天，我有詢問許桂穎，許桂穎
    向我表示她沒有拿到這筆錢，我也就不以為意，以為沒事了
    ，直到2年過後，陳○○找我，我才知道有被簽這一個文書，
    但我當時電話是有同意讓許桂穎去處理就好。」、「（問：
    許桂穎有沒有告知你，有用你的名字簽連帶保證人契约？）
    當時訊號不清楚，所以不是很確定。」、「（問：依你所述
    ，你也沒有明確授權使用你的名義去簽約，有何意見？）我
    不知道要簽約，因為當時訊號不清楚，我以為她是要借款或
    是要車子要作保的事。」、「（問：方才給你看的契約，契
    約上面的印章是否你的印章？）這是我放在許桂穎處的印章
    ，我不知道有這一筆，我怎麼同意。」、「（問：你有無傳
    送自己的身分證件給許桂穎？)我之前有寄放我的身分證在
    許桂穎那裡，當時是因為買車子要作保才同意寄放的，我沒
    有同意她可以隨便作其他使用。」、「（問：（提示告訴人
    庭呈之文書影本）此文書上的指印是否是你的？）不是。」
    及「（問：是否同意留存指印讓本署作比對？）同意。」等
    語（見偵卷第40至41頁），益見證人莊○○並未同意或授權被
    告以其名義手寫本案借貸證明甚明。㈣又依告訴人、證人莊○
    ○自109年2月間某日18時58分許至同日18時3分許之LINE對話
    訊息内容略以：證人莊○○答：「我已經收到下月6號出庭作
    證單子了」，…。告訴人答：「開庭照實際狀況講就可以了
    。」，證人莊○○答：「要不要先問她一下，看她有什麼說法
    」，告訴人答：「不要告訴他。」、「告訴他，他只會叫你
    承認。」、「當作你也不知道怎麼一回事」、「不要告訴他
    ，你已經看過那張保證書也告訴我們。那不是你的筆記，也
    不是你的指紋。」，證人莊○○答：「就算告訴他，我怎麼可
    能承認。」，告訴人答：「所以不要告訴他，你3月6號要去
    開庭的事。」、「不然這幾天他一定會一直煩你，叫你開庭
    的時候一定要承認，那是你寫的。」，證人莊○○答：「我只
    是要叫一下她為何要這樣做」，告訴人答：「開庭的時候再
    問他就可以了。」，證人莊○○答：「不可能承認，承認的這
    筆帳就我扛了」，告訴人答：.「開庭的時候只要照實講就
    可以了」，證人莊○○答：「相信他也應該收到傳喚單了」，
    告訴人答：「他收到，但是他不知道是哪一個按鍵。」，證
    人莊○○答：「她也應該知道我收到了」，告訴人答：「他不
    知道是你這一件事。」，證人莊○○答：「她那麼多條喔」，
    告訴人答：「因為他有傳訊息給我。」，證人莊○○答：「她
    怎麼說」，告訴人答：「他只知道我告他。」、「他一定忘
    記他有做這1件偽造文書的事。」、「所以你千萬不要跟他
    聯絡，不然這幾天他一定叫你一定要承認識你寫的。」，證
    人莊○○答：「她要我承認，我就會承認喔，我是頭殼壞掉了
    嗎」，告訴人答：「0000000不是一筆小數目。」，證人莊○
    ○答：「是」、「啊」等語（見偵卷第51至63頁）。是依上
    開證據所示，益見案發時證人莊○○並未同意或授權被告以其
    名義手寫本案借貸證明，以供連帶保證擔保償還借款，更足
    以補强告訴人指訴被告偽造私文書犯行。至證人莊○○於原審
    審理時具結雖證稱其同意擔任被告之保證人，事後其才想起
    來有全權授權被告處理等語。惟證人莊○○於原審審理時具結
    亦證稱：「（問：你剛剛不是說只有汽車那一次而已嗎？）
    對，那時候我忘記了，後來這一筆我為什麼會忘記，為什會
    沒有放在我腦袋裡？就是我事後有問許桂穎說萬元借得順利
    嗎？她說沒有，陳○○根本沒有借她，沒有拿錢給她，所以我
    就沒有把這件事情放在心上，從來不把這件事情當作是一件
    事情。」、「（問：你講的這個是陳○○？）我一下樓，因為
    我根本不認識她，沒見過她，她拿那張給我嚇一跳，我第一
    時間沒有記憶，我當然是否認，我說我沒有我不知道，這一
    筆我不知道，因為那麼久的事情我怎麼可能會去記得。」、
    「（問：你說當初是陳○○你告知提示這個證明？）對，我嚇
    一跳，因為我沒有把這件事放在心上，所以我的記憶中根本
    沒有這個事情發生，是事後我才想起來。」、「想起來我當
    初有全權授權她去處理。」、「所以我就把這件事情丟到垃
    圾筒沒有放在心上。」、「（問：你不清楚但還是當連帶保
    證人？）這一筆就不存在，我事後問她，她沒有拿到錢，這
    個債務根本就不存在，我不可能記在心上，我只記順益汽車
    幫他作保這件事情而已，因為她確實有這件事情，她有去貸
    款車子，所以我當然只記得有做的事情。」、「我說我知道
    的一定同意，我沒有辦法確定的，我當然不同意，當時我不
    是很確定。」、「因為我忘記了，那麼久我實在是想不起來
    。」、「對，因為當時我認為這一筆不存在，所以我就忘記
    了，檢察官問我，我當然這樣講，沒有的事情我怎麼確定。
    」、「那是事後我想起來。」、「（問：你看一下回答上面
    的部分，你說你大概記得有同意讓許桂穎去處理就好，所以
    等於是你已經有回憶起這件事。你回答你聽不太清楚她處理
    就好，然後不知道是針對陳○○的借款這一筆，所以你當時已
    經回憶起她曾經打電話跟你講這件事？）我之前當作是車子
    的事情。」、「因為這一筆不存在，我當然沒有，沒有的事
    情我當然不承認，我當時的想法是我一承認這一筆就是我要
    背，因為我對於不確定的事實，我當然不敢當然承認。」、
    「確實是這樣，當時檢察官問我的意思是說這一筆我承不承
    認，我說我沒有辦法確認，我當然不可能同意這一筆。」、
    「因為當時訊號斷斷續續，所以我不敢很確定，而且那麼久
    的事情，我怎麼可能記得一清二楚。」等語（見原審卷第12
    7至138頁)。足見證人莊○○於原審審理時前後證詞不一，偏
    重有利於被告，且與上開其更認知熟悉之偵訊内容互異，顯
    與事實有違，自不足以採信。詎原審判決以理由五㈡、㈢所載
    ，諭知被告無罪判決，違背經驗、論理法則。綜上所述，原
    審判決之認事用法，尚嫌未洽，請將原判決撤銷，更為適當
    合法之判決。
三、按事實之認定，應憑證據，如未能發現相當證據，或證據不
    足以證明，自不能以推測或擬制之方法為裁判基礎；認定犯
    罪事實所憑之證據，雖不以直接證據為限，間接證據亦包括
    在內，然無論直接或間接證據，其為訴訟上之證明，須於通
    常一般之人均不致於有所懷疑，而得確信其為真實之程度者
    ，始得據之為有罪之認定，倘其證明尚未達到此一程度，而
    有合理之懷疑存在時，即無從為有罪之認定；又認定不利於
    被告之事實，須依積極證據，茍積極證據不足為不利於被告
    事實之認定時，即應為有利於被告之認定，更不必有何有利
    之證據。本案原審依調查證據之結果，認檢察官所舉之證據
    及卷內所有直接或間接證據，僅足以認定被告許桂穎於106 
    年10月間向告訴人陳○○商議借款170 萬元，並向告訴人提出
    本案保證契約，其上載明：「茲因：許桂穎於民國106 年10
    月向陳○○借貸新台幣壹佰柒拾萬元正，本人願意做連帶保證
    人這筆債務，唯恐空口無憑特立此據以證明（其上有指印2 
    枚）」、「立約書人：莊○○（其上有「莊○○」之印文1 枚、
    指印1 枚）」、「地址：台中市○○區○○里○○○街0 號00樓」
    、「電話：0000000000」、「中華民國106 年11月7 日」等
    手寫文字，而上開立約書人欄後方「莊○○」之簽名、印文各
    1 枚、指印3 枚，均係由被告自行書寫、蓋用及捺印，然尚
    未達於通常一般之人均無合理懷疑，而可得確信被告主觀上
    有何偽造文書之故意，本於無罪推定原則，為被告無罪之諭
    知，原判決所為之證據取捨及論斷，核無違背客觀經驗法則
    及論理法則，並無不合。檢察官前揭上訴意旨雖非無見，惟
    乃係再次援引證人莊○○曾於偵查證稱不知道被告向告訴人借
    款等語，暨告訴人、證人莊○○之LINE對話訊息內容等節，重
    覆予以質疑而已，而原判決既已詳細說明本案無從認定被告
    具有何行使偽造私文書之理由（見原判決第2 至8 頁），尤
    其針對上訴理由書所載質疑事項，已特別就莊○○於LINE、偵
    訊、審理陳述不符部分，敘明何以認定莊○○於原審所述較為
    可採之理由，經核與常情並無違背，其採證認事亦無明顯瑕
    疵可指。又依舉證分配法則，對於被告之成罪事項，應由檢
    察官負舉證義務，檢察官無法舉證使本院產生無合理懷疑之
    確信心證，縱使被告有書立本案保證契約，亦不得因此反面
    推論被告之罪行成立，致違刑事舉證分配之法則。從而，本
    案檢察官所舉之事證，既仍有合理之懷疑，揆諸前述說明，
    自難認被告有刑法第216 條、第210 條之行使偽造私文書犯
    行。
四、綜上所述，原審以無積極證據證明被告有行使偽造私文書之
    行為，因而諭知無罪，自無違誤。檢察官上訴未提出適合證
    明犯罪事實之積極證據，仍就原審依職權所為之證據取捨以
    及心證裁量，再事爭執，自不足以動搖原判決之基礎，其上
    訴為無理由，應予駁回。
據上論斷，應依刑事訴訟法第373條、第368條，判決如主文。
本案經檢察官黃靖珣提起公訴，檢察官朱介斌提起上訴，檢察官
張慧瓊到庭執行職務。
中    華    民    國    110   年    10    月    14    日
            刑事第五庭　  審判長法　官　鄭　永　玉
                                法　官　許　文　碩
                                法　官　周　莉　菁
以上正本證明與原本無異。  
被告不得上訴。
檢察官得提起上訴之理由，以刑事妥速審判法第9條第1項所列各
款情事為限。
檢察官如不服本判決應於收受送達後20日內向本院提出上訴書狀
，其未敘述上訴之理由者並得於提起上訴後20日內向本院補提理
由書（均須按他造當事人之人數附繕本）「切勿逕送上級法院」
。因疫情而遲誤不變期間，得向法院聲請回復原狀。
                                書記官  王　朔　姿
中　　華　　民　　國　　110 　年　　10　　月　　14　　日

刑事妥速審判法第9條
除前條情形外，第二審法院維持第一審所為無罪判決，提起上訴
之理由，以下列事項為限：
一、判決所適用之法令牴觸憲法。
二、判決違背司法院解釋。
三、判決違背判例。
刑事訴訟法第三百七十七條至第三百七十九條、第三百九十三條
第一款之規定，於前項案件之審理，不適用之。